臺北高等行政法院裁定　　　　　　　　　　　　　　　九十年度訴字第四一六三號
　　原　　　告　甲○○
　　被　　　告　交通部基隆港務局
　　代　表　人　王鐘雄（局長）
右當事人間因有關交通事務事件，原告不服交通部中華民國九十年三月二十八日交訴
九十字第○三○六六號訴願決定，提起行政訴訟，本院裁定如左︰
　　主  文
原告之訴駁回。
訴訟費用由原告負擔。
　　理  由
一、按提起行政撤銷訴訟，以有行政機關違法之行政處分存在為前提，所謂行政處分
    ，乃中央或地方機關就公法上具體事件所為之決定或其他公權力措施而對外直接
    發生法律效果之單方行政行為，此觀行政訴訟法第四條第一項、訴願法第三條第
    一項規定甚明。至若行政機關所為單純之事實之敘述或理由之說明，既不因該項
    敘述或說明而生法律效果，自非行政處分，人民對之即不得提起行政訴訟，最高
    行政法院復著有四十四年判字第十八號判例可資參照。
二、被告為實施基隆（含蘇澳）港碼頭工人僱用制度合理化暨棧埠作業民營化實施方
    案，於民國八十八年一月一日完成民營船舶貨物裝卸承攬業之開放，在實施方案
    中，被告為保障原依「台灣省輪船裝卸承攬業管理辦法」（已廢止）管理之甲種
    輪船裝卸承攬業及乙種輪船裝卸承攬業業者之權益，於實施碼頭工人僱用制度合
    理化方案及開放船舶貨物裝卸承攬業時，輔導業者依原訴願決定機關核備之「基
    隆港船舶貨物裝卸承攬業申請與監督作業手冊」之規定提出申請，以保障其申請
    許可證之資格，如願意繼續經營者，只要符合條件，即核發給許可證，無需與新
    籌設業者一併評選，不受基隆港船舶貨物裝卸承攬業開放家數之限制，並以八十
    七年十月廿九日基港業管字第二○五六八號公告。其中基隆起卸運送勞合作社
    依其會員代表大會決議，由理事主席張燈錄全權處理該社轉型為公司之籌設事宜
    ，並以宏昭裝卸股份有限公司（下稱宏昭公司）之名義向被告申請籌設基隆港船
    舶貨物裝卸承攬業，依前述公告及作業手冊之規定完成設立後，並於八十八年一
    月一日起正式營業。嗣原告陳情稱被告承辦人員圖利宏昭公司，並陳請恢復基隆
    起卸運送勞合作社轉型民營公司前權益，被告以八十九年五月三日基港業管字
    第○八六九八號函覆，原告不服，提起訴願，經交通部九十年三月二十八日交訴
    九十字第○三○六六號訴願決定認為係對非行政處分提起訴願，而為不受理決定
    ，原告不服，遂向本院提起行政訴訟。
三、原告起訴意旨略以，被告規定由張燈錄籌組的宏昭公司是由基隆市起卸勞合作
    社轉型成立之規定，是為非法決定，被告未依八十七年十月二十九日基港業管字
    第二○五三八號公告處理實有不當，將張燈錄認定為法人代表，係非法之行政處
    分，並非私人之民事糾紛云云。經查，原告所不服之被告八十九年五月三日基港
    業管字第○八六九八號函，其內容略以：「一、復台端等八十九年未具日期申請
    書。二、查本局辦理基隆港棧埠作業民營化暨碼頭工人僱用制度合理化乙案，對
    於原本港輪船裝卸承攬業者之保障，悉依交通部核定之實施方案規定，並經公告
    及公平、公正之審議程序辦理，未有圖利特定業者或個人之情事。三、至於陳情
    恢復基隆市起卸運送勞慟合作社轉型民營公司權益乙節，因該社於本港實施棧埠
    作業民營化後，已依公告程序籌組宏昭裝卸股份有限公司，且於「台灣省輪船裝
    卸承攬業管理辦法」廢止後，該社已無承攬本港船舶貨物裝卸之權利，故台端等
    如欲參與該社改組公司後之經營，應循原該社之辦法或公司法之規定辦理。」由
    上開函文之內容以觀，僅為就原告陳情事項之答覆及理由說明，依照首揭規定及
    判例意旨，並非行政處分，自不得對之提起行政爭訟。原告主張為非法行政處分
    ，而得提起行政訴訟救濟，非屬可採。從而訴願決定為不受理之決定，並無違誤
    。
四、據上論結，本件原告之訴為不合法，爰依行政訴訟法第一百零七條第一項第十款
    後段、第一百零四條、民事訴訟法第九十五條、第七十八條，裁定如主文。
中　　　華　　　民　　　國　　九十一　　年　　　七　　　月　　二十九　　日
                        臺 北 高 等 行 政 法 院   第 三 庭
                                           審 判 長 法  官　姜素娥
                                                    法  官　林文舟
                                                    法  官　陳國成
右為正本係照原本作成。
如不服本裁定，應於送達後十日內向本院提出抗告狀（須按他造人數附繕本）。
中　　　華　　　民　　　國　　九十一　　年　　　八　　　月　　　一　　　日
            　　　　　　　　　　　　　　    　      書記官  王英傑
